【裁判字號】    99,訴,247
【裁判日期】    991209
【裁判案由】    所有權移轉登記等
【裁判全文】
臺灣苗栗地方法院民事判決               99年度訴字第247號
原      告  劉冬秀
訴訟代理人  朱逸群律師
複代理人    蕭立俊律師
被      告  劉清秀
訴訟代理人  蔡譯智律師
上列當事人間請求不動產所有權移轉登記等事件，本院於民國99
年11月23日言詞辯論終結，判決如下：
    主  文
原告之訴駁回。
訴訟費用由原告負擔。
    事實及理由
一、原告起訴主張：(一)其原為如附表所示不動產之所有權人，被
    告為其妹妹，於民國94年3 月間向原告表示：伊認為原告患
    有聽障及輕度智能不足，無力照顧自己，請原告將系爭不動
    產過戶予被告，被告會照顧原告之生活，原告因信任被告之
    說詞，乃將系爭不動產贈與被告，惟附帶要求被告須同意讓
    原告於系爭建物內住到老死，雙方並於同年4 月12日辦妥不
    動產所有權移轉登記。(二)詎料，原告將系爭不動產贈與被告
    後，被告並未依約照顧原告之生活，任由原告自生自滅，更
    拒絕原告之國標舞學生上門，且指使被告之女兒於白天在屋
    內客廳睡覺，使原告之美髮客人不敢前來；被告更於99年5
    月6 日以侵入住宅為由，向南苗派出所報案，請警員至原告
    住處，將原告之多名國標舞學生趕走，並張貼告示，宣稱未
    經其許可不得擅自進入屋內，嗣被告又於同年6 月2 日將原
    告之衣物打包後丟出門外，要求原告搬離住處，經原告苦苦
    哀求，始得重行入內居住。(三)原告將系爭不動產贈與被告，
    係以被告照顧原告之生活、並讓原告居住到老死為附帶條件
    ，應屬附負擔之贈與，今被告於受贈後，並未履行讓原告居
    住之負擔，反將原告趕出家門，原告依民法第412 條第1 項
    規定撤銷對被告之贈與，並依同法第419 條第2 項、第179
    條之規定，請求被告將系爭不動產移轉登記予原告等語；並
    聲明：被告應將如附表所示之不動產所有權移轉登記予原告
    。
二、被告則以：(一)系爭不動產原係兩造之母劉范桂英所有，兩造
    之父劉生榮於92年3 月27日以買賣為由，實為信託登記之方
    式，移轉至原告名下，然實際有處分權人仍為劉生榮，嗣因
    劉生榮怕原告變賣系爭不動產，而要求原告以贈與為名義，
    移轉登記至被告名下，此經臺灣苗栗地方法院檢察署檢察官
    於94年度偵字第3555號不起訴處分書內記載甚詳。是兩造間
    根本未有如原告所稱被告同意讓原告在屋內住到老死之負擔
    約定，原告應就此負舉證之責任。(二)姑不論原告提起本件訴
    訟之原因為何，被告本即對原告照顧有加，且原告原本即居
    住於系爭建物內，被告從未將其衣物丟棄或要求其遷出，原
    告前揭所稱並非事實；原告另謂兩造間約定被告應照顧原告
    之生活，為贈與之附帶條件，然迄未見其就此提出任何證據
    加以證明，且原告有2 名成年子女，原告自身亦有謀生能力
    ，何須被告照顧等語，資為抗辯；並聲明如主文所示。
三、得心證之理由：
（一）原告主張其原為系爭不動產之所有權人，被告為其妹妹，
      原告於94年3 月間將系爭不動產贈與被告，雙方並於同年
      4 月12日辦妥不動產所有權移轉登記等情，業據其提出戶
      籍謄本、土地及建物登記謄本等件為證，且為被告所不爭
      執，應堪信原告此部分之主張為真實。
（二）按當事人主張有利於己之事實，就其事實有舉證之責任；
      民事訴訟法第277 條前段定有明文。原告雖主張：其將系
      爭不動產贈與被告，係以被告應照顧原告之生活、並讓原
      告在系爭建物內居住到老死為附帶條件，應屬附負擔之贈
      與云云，然此節業為被告所否認，而原告就其所稱上開事
      實，係提出同意書乙紙為證（見本院卷第9 頁），然查：
      該份同意書僅由原告單方自行簽立，雖載明：「本人劉冬
      秀同意把房子無條件過給妹妹劉清秀，但妹妹劉清秀必須
      讓姊姊劉冬秀住到老、至死不得有意見」等語，但被告並
      未於該同意書上簽名或蓋章，難認被告確有同意上開條件
      之情事。原告雖聲稱其曾對被告聲請核發支付命令，經本
      院以96年度促字第14876 號准予核發支付命令後，被告對
      該支付命令聲明異議時，曾提出前開同意書，足見被告已
      同意該同意書之內容云云，然被告業已陳明：因原告於辦
      妥贈與之移轉登記後反悔，對被告聲請支付命令，被告為
      使法院知悉贈與移轉登記為原告本人所同意，乃於對支付
      命令聲明異議時將上開同意書提出供法院參酌等語（見本
      院卷第64、65頁）。被告在聲明異議時提出該份文書，既
      係向法院表明原告曾立有該同意書，以佐證其取得系爭不
      動產之移轉登記乃出於原告自願性之贈與，自不得單純以
      被告提出該份文書之行為，即率爾認定被告同意該同意書
      上所載之條件。至原告另聲稱兩造間尚約定系爭不動產之
      贈與以被告應照顧原告之生活為附帶條件乙節，原告自承
      僅有口頭約定，而未提出其他任何證據方法加以證明（見
      本院卷第48、64頁），亦難信其此部分之主張為真實。原
      告既未能就上開事實加以舉證，其空言聲稱兩造間就系爭
      不動產之贈與，以被告應照顧原告之生活、並讓原告在系
      爭建物內居住到老死為附帶條件，應屬附負擔之贈與云云
      ，即非可採。
（三）綜上所述，原告既未能舉證證明兩造間就系爭不動產之贈
      與，係以被告應照顧原告之生活、並讓原告在系爭建物內
      居住到老死為附帶條件，則其聲稱被告未履行前開義務，
      並請求傳訊多名證人為證，即無再予調查究明之必要，是
      原告主張撤銷贈與，而請求被告將系爭不動產所有權移轉
      登記予原告，即無理由，應予駁回。末查，原告雖未能舉
      證證明兩造間就系爭不動產之贈與定有前開負擔條件存在
      ，但被告業於本院審理中陳稱：因為原告是其姊姊，就算
      她沒有這樣要求，也會讓她終生在房子內居住等語（見本
      院卷第64、65頁），而原告亦自承是其自己不敢回去住而
      搬離系爭建物（見本院卷第48、63頁），足見原告聲稱被
      告要求其搬離系爭房屋且不讓其居住乙節，亦非足採，附
      此敘明。
四、本件事證已臻明確，兩造所提其餘攻擊防禦方法及證據經審
    酌之後，核與判決結果不生影響，爰不一一論述，附此敘明
    。
五、訴訟費用負擔之依據：民事訴訟法第78條。
中    華    民    國    99    年    12    月    9     日
                  民事庭法  官  邱光吾
以上正本係照原本作成
如對本判決上訴，須於判決送達後20日內向本院提出上訴狀。
如委任律師提起上訴者，應一併繳納上訴審裁判費。
                        書記官  孔秀蓮
中    華    民    國    99    年    12    月    9    日

司法院資訊處製作；財團法人民間司法改革基金會備份。
